臺灣桃園地方法院刑事裁定
111年度聲字第1397號
聲  請  人  林明德
            謝在鉷
            朱長為
上列聲請人因被告佰歲興業股份有限公司等違反廢棄物清理法案
件（本院111年度重訴字第21號），聲請發還扣押物，本院裁定
如下：
    主  文
扣案如附表編號一至三所示之車輛，分別暫行發還附表編號一至
三所示之持有人，並由各該持有人負保管之責。
    理  由
一、聲請意旨略以：聲請人林明德、謝在鉷及朱長為因被告佰歲
    興業股份有限公司（下稱佰歲公司）等違反廢棄物清理法案
    件，經司法警察持本院核發之搜索票，於民國111年3月8日
    上午9時10分許，在桃園市○○區○○段○○○段0000地號土地（下
    稱本案棄置地）扣得如附表所示之車輛。扣案車輛各為聲請
    人所有，靠行於不同公司商號，係聲請人賴以維生之營業工
    具，且就各車輛皆尚有貸款需繳納。聲請人對於駕駛附表所
    示之車輛載運本案無機性污泥之事實均不爭執，故本案無扣
    押車輛以保全證據之必要。再者，各該車輛應經常發動及使
    用始能免於損壞，且車輛所停放之保管場靠近海邊，易遭海
    風及海砂影響性能，故聲請發還如附表所示之車輛等語。
二、按可為證據或得沒收之物，得扣押之；扣押物因所有人、持
    有人或保管人之請求，得命其負保管之責，暫行發還，刑事
    訴訟法第133條第1項、第142條第2項定有明文。所謂扣押物
    無留存之必要，指非得沒收之物，且無留作證據之必要者。
    倘扣押物尚有留存之必要，即得不予發還，或經所有人、持
    有人或保管人請求，命其負保管之責，暫行發還。於「暫行
    發還」之情形，其扣押關係仍然存續，僅是命由請求人代負
    保管之責。故受暫行發還之人就扣押物仍有保管之責任，不
    得為處分。暫行發還後，案件終結無他項諭知者，依刑事訴
    訟法第318條第2項規定，視為已有發還之裁定。
三、經查：
　㈠附表編號1、3所示之車輛，分別登記為金茂榮運輸事業有限
    公司及瑋豐通運有限公司所有，係由聲請人林明德及朱長為
    所實際管領、使用，並靠行於上開公司等情，有公路監理電
    子閘門查詢資料、汽（機）車過戶登記書、各項異動登記書
    、行車執照影本、新領牌照登記書、分期付款買賣合約書及
    汽車貨運業接受自備車輛靠行服務契約書在卷可憑（見本院
    聲字卷第17-19頁、第25-27頁、第47-51頁、第57頁、第63-
    71頁、第77頁）。另附表編號2所示之車輛係登記為欣鉷企
    業社（由聲請人謝在鉷獨資設立）所有，由聲請人謝在鉷實
    際管領、使用等情，亦有公路監理電子閘門查詢資料、領牌
    登記書、商業登記抄本及行車執照影本附卷可參（見本院聲
    字卷第21-23頁、第37頁、第43-45頁）。堪認聲請人林明德
    、謝在鉷及朱長為分別係附表所示車輛之合法持有人。
　㈡聲請人於111年3月8日上午9時10分許，各駕駛如附表所示之
    車輛，自佰歲公司載運污泥至本案棄置地堆置、回填，為警
    當場查獲並扣押車輛等情，有內政部警政署保安警察第七總
    隊第三大隊扣押物品目錄表及扣押物品收據在卷可憑。佰歲
    公司所涉違反廢棄物清理法案件，業經檢察官提起公訴，由
    本院審理中，聲請人3人則未經移送偵查及起訴。附表所示
    之車輛，亦未據檢察官引用為本案證據或聲請沒收，經本院
    徵詢檢察官之意見後，檢察官表示得予發還。本院考量附表
    所示之車輛，係本案載運污泥所使用之工具，且本案尚在準
    備程序之階段，就該車輛是否可能作為證據使用，或是否可
    能屬於刑法第38條第3項前段所定得沒收之物，於審判終結
    前，均屬不確定狀態，不宜逕予發還。惟考量車輛長期停放
    於代保管場內，其車況不易維護，且各該車輛分別為聲請人
    賴以維生之工具，故依前開法律規定，裁定暫行發還聲請人
    ，由聲請人負保管責任，不得處分。待本案案件終結而無其
    他諭知時，視為已有發還之裁定，附此說明。
據上論斷，依刑事訴訟法第142條第2項，裁定如主文。
中　　華　　民　　國　　111 　年　　6 　　月　　15　　日
                  刑事第四庭  審判長法  官  黃柏嘉
　　　　　　　　　
　　　　　　　　　                  法  官  陳韋如
　　　　　　　　　
               　　　　　　　　　   法　官　涂偉俊
以上正本證明與原本無異。
如不服本裁定，應於裁定送達後5 日內向本院提出抗告狀。
　　　　　　　　　　　　　　　      書記官　余玫萱　　　　　　　　　
中　　華　　民　　國　　111 　年　　6 　　月　　15　　日
附表：
編號 車輛類型 車牌號碼 持有人 1 營業貨運曳引車 621-JD 林明德  營業半拖車 43-DR  2 自用曳引車 AAH-996 謝在鉷  自用半拖車 32-2A  3 營業貨運曳引車 KLJ-8958 朱長為  營業半拖車 25-VY